---
title: "Dieño experimental para digestión alcalina y determinación de silicio en matrices orgánicas, fertilizantes, suelos y matrices acuosas."
author: "Andrés Felipe beltrán Rodríguez"
date: "23/3/2021"
output:
  prettydoc::html_pretty:
    theme: hpstr
    highlight: github
---

En este documento se presenta la revisión de la teoría y aplicación de la metodología de superficie de respuesta aplicada a la digestión asistida por microondas para la disolución de silicio presentada anteriormente por 
[Vereda Alonso et al, 2011](https://www.sciencedirect.com/science/article/pii/S0026265X10001505?casa_token=m6kQtVjTkDgAAAAA:kiW64tdFPyTTnxZYcmd78xT4qYLr7sai0NZl_Zl90w5fQfUlTEewSQ5cOMr8Q5h9Cd08DDSNkZE) En la cual se utiliza una aproximación secuencial del tipo:

  1. Una evaluación preliminar, usando diseños factoriales de screening o exploración, con el objetivo de encontrar los factores (variables estudiadas) que tienen un efecto significativo en la variable de respuesta (porcentaje de recuperación del analito en la extracción).

  2. una estimación apropiada de la relación funcional real (función de respuesta) entre la respuesta analítica y los factores significativos, obteniendo de esta función los valores óptimos para cada respuesta.

<font size = 4>Para encontrar los factores principales que afectan el procedimiento de digestión, es posible utilizar un diseño del tipo plackett burman ([Plackett 1946](https://www.jstor.org/stable/2332195?seq=1Plackett 1946)). 


Para generar un diseño plackett-burman podemos utilizar la función `pb` presente en el paquete `FrF2` disponible en [CRAN](https://cran.r-project.org/web/packages/FrF2/index.html)


```{r}
library(FrF2)
pbd <- pb(nruns = 8,
          nfactors = 7, # 7 de los cuales 5 son exp y 2 son dummy
          factor.names = c('masa NaOH',
                           'vol. H2O2 30%',
                           'vol H2O',
                           'tiempo digestion',
                           'tiempo de rampa')
          )
```


En el recuadro anterior observamos como generar un diseño plackett burman para 8 experimentos teniendo $8-1=7$ factores a evaluar dentro de los cuales tenemos como factores experimentales: 

1. La masa de NaOH sólido
2. El volumen de $H_2O_2\; 30\%$ 
3. El volumen de agua
4. El tiempo de digestión 
5. El tiempo de rampa en la digestión

De utilizar este diseño para la exploración los dos factores restantes serán factores 'dummy' en los cuales se tiene en cuenta el ruido experimental,

Cuando los factores experimentales son mas de 4, es aconsejable utilizar un diseño de 12 experimentos, tal como lo hicieron vereda et al 2011 en donde variaban 6 factores en total. Para practicidad de este estudio preliminar podríamos eliminar el factor de volúmen de agua al mantenerlo constante en 2.5 mL siguiendo el procedimiento ya probado en el laboratorio y reportado en la literatura [saihua 2018](https://www.tandfonline.com/doi/abs/10.1080/00103624.2018.1435685). Gracias a esta exploración previa podemos generar el siguiente diseño:

```{r}
pbd2 <- pb(nruns = 8,
          nfactors = 7, # 7 de los cuales 5 son exp y 2 son dummy
          factor.names = c('masa NaOH',
                           'vol. H2O2 30%',
                                                  'tiempo digestion',
                           'tiempo de rampa')
          )
```

Al apostar por este diseño de 8 experimentos, el diseño generado es el mismo que un factorial fraccionado de resolución III ([Lawson 2014](https://books.google.com.co/books?hl=es&lr=&id=TOxMBgAAQBAJ&oi=fnd&pg=PP1&dq=+Design+and+Analysis+of+Experiments+with+R&ots=Ich1aW9m2h&sig=ajxtlGpbIBPtpf352E-8CKG1FoQ&redir_esc=y#v=onepage&q=Design%20and%20Analysis%20of%20Experiments%20with%20R&f=false), [Groemping 2020](https://www.rdocumentation.org/packages/FrF2/versions/2.2-2/topics/pb))









</font>






 
# Bibliografía

* Alonso, E. V., de Torres, A. G., Cordero, M. S., & Pavón, J. C. (2011). Multivariate optimization of the synthesis and of the microwave dissolution of biomorphic silicon carbide ceramics. Microchemical Journal, 97(2), 101-108.

* Plackett, R. L., & Burman, J. P. (1946). The design of optimum multifactorial experiments. Biometrika, 33(4), 305-325.

* Saihua, L., Yunhe, X., Ji, X., Juan, H., Bocharnikova, E. A., & Matichenkov, V. V. (2018). Microwave digestion for colorimetric determination of total Si in plant and mineral samples. Communications in Soil Science and Plant Analysis, 49(7), 840-847.

* Lawson, J. (2014). Design and Analysis of Experiments with R (Vol. 115). CRC press.

* Groemping, U. (2014). R Package FrF2 for Creating and Analyzing Fractional Factorial 2-Level
Designs. Journal of Statistical Software, 56, Issue 1, 1-56. http://www.jstatsoft.org/v56/
i01/.

